臺灣嘉義地方法院民事判決
109年度簡上字第42號 
上  訴  人  吳秀琴  
兼上一人
訴訟代理人  何蕭美鳳
被上訴人    台灣電力股份有限公司嘉義區營業處

法定代理人  許一女  
訴訟代理人  陳澤嘉律師
複代理人    蔡翔安律師
上列當事人間侵權行為損害賠償事件，上訴人對於中華民國109
年3月31日本院嘉義簡易庭109年度嘉簡字第90號第一審判決提起
上訴，在民國110年7月14日言詞辯論終結，本院判決如下：
    主       文
原判決命上訴人給付部分，以及假執行的宣告暨訴訟費用的裁判
都廢棄。
上開廢棄部分，被上訴人在第一審之訴以及假執行的聲請都駁回
。
第一、二審訴訟費用由被上訴人負擔。
     事實及理由
壹、程序方面：
    被上訴人的法定代理人在民國110年5月1日變更為丙○○等情
    ，有台灣電力股份有限公司（下稱台電公司）110年5月1日
    電人字第11000102153號函在卷可以證明（本院卷第223頁）
    。被上訴人依照民事訴訟法第175條規定，聲請由丙○○承受
    訴訟，應該准許。
貳、實體方面：
一、被上訴人主張和聲明：
　㈠上訴人乙○○是門牌號碼嘉義縣○○鄉○○村00鄰○○000
    號房屋（下稱本件房屋）的所有權人，向被上訴人申請用電
    ，經被上訴人裝置電號00-0000-00-0電表（下稱本件A電表
    ）及00-0000-00-0電表（下稱本B電表），並且從民國101年
    5月1日起把本件房屋出租給上訴人甲○○○。不料，上訴人竟
    然在104年7月29日前的某時許，用不詳工具破壞、撬開本件
    A、B電表外箱封印鎖之後再封回，又把本件A電表外箱封印
    鎖變更為活動式，並且剪斷本件A、B電表的封印鉛塊銅線，
    擅自調整這兩個電表的電表計量圓盤及指針，造成電表的指
    針排序混亂，以及本件A電表的蝸桿擋片被折開及電表計量
    蝸桿齒輪與圓盤間契合不全，以及本件B電表圓盤轉動摩擦
    力增大，導致本件A、B電表沒有辦法正確計量、計量失準，
    而接續竊得合計32,712度的電能，被上訴人在107年10月16
    日才查獲。
　㈡上訴人甲○○○就本件A、B電表遭人破壞而有計量失準的情形，
    已經在臺灣嘉義地方檢察署108年度偵字第302號偵查中不爭
    執，而且在原審109年3月13日言詞辯論時，就調閱的偵查資
    料也表示不爭執。而本件A、B電表計量失準的情形既然是檢
    察官及原審所確認的情形，上訴人上訴才主張本件A、B電表
    沒有計量失準的情形，上訴人未受有不當利益等語，已經違
    反禁反言原則，不可以採信。又本件A、B電表既然有計量失
    準的情形，被上訴人也是依據現場用電設備的瓦數，計算合
    理正當的用電量，扣除上訴人已繳費的用電數計算應該賠償
    的電價，原審判決的認定並沒有任何沒有調查的情事，或者
    是有違反舉證責任法則的情形。再者，上訴人提出的用電使
    用表，沒有辦法知道是哪一個單位提供，因此被上訴人否認
    該用電使用表形式的真正。因為本件竊電的方式是調整電表
    的指針，所以沒有辦法從繳納電費的情況獲悉有竊電的情況
    。　
　㈢上訴人甲○○○應該依照電業法第56條前段、民法第184條第1項
    前段規定賠償被上訴人所受損害，或者依照民法第179條規
    定返還被上訴人所失利益，並且就前開數訴訟標的請求擇一
    為有利被上訴人的判決：
　⒈電業法第56條明定：「再生能源發電業及售電業對於違規用
    電情事，得依其所裝置之用電設備、用電種類及其瓦特數或
    馬力數，按電業之供電時間及電價計算損害，向違規用電者
    請求賠償；其最高賠償額，以一年之電費為限。前項違規用
    電之查報、認定、賠償基準及其處理等事項之規則，由電業
    管制機關定之。」。而電業管制機關依據前述授權訂定的「
    違規用電處理規則」分別在第6條第1項第1、3款及第2項規
    定追償竊電的電費的計算方式：「再生能源發電業及售電業
    對於用戶或非用戶因違規用電所致短收電費之追償，依下列
    之規定追償之：一、按所裝置之違規用電設備、用電種類及
    其瓦特數或馬力數按再生能源發電業及售電業之供電時間之
    電價計算三個月以上一年以下之電費。但經再生能源發電業
    及售電業供電未滿三個月者，應自開始供電之日起算。…三
    、查獲繞越電度表、損壞、改變電度表或計電器之構造或以
    其他方法使之失效不準者，應照第一款計算電度，扣除已繳
    費之電度後，計收違規用電電費。」、「再生能源發電業及
    售電業訂有臨時電價者，前項各款追償電費概按臨時電價計
    算之。」。另外，「追償電費推算每日用電時數，依用電場
    所性質按下列規定時數計算：住宅、辦公性質類及其他：按
    八小時計算。」；「追償電費，自查獲之日起往前推算1年
    為追償期間，但經本公司供電未滿1年者，自供電日起算。
    」、「臨時用電電價按相關用電電價1.6倍計收」，台電公
    司營業規則施行細則第139條、台電公司詳細電價表第六章
    臨時用電電價第5條也分別有明文規定。前開規定都是經由
    立法並授權電業管制機關制定用來對竊電（違規用電）者追
    償電費的法規，電業者當然可以援引這些法規作為計算的依
    據。
　⒉上訴人甲○○○雖然經檢察官不起訴處分，但是依據電業法第56
    條規定的追償，不以受有刑事責任為必要。本件A、B電表確
    有遭人為損壞，計量已經失準，上訴人在電表計量失準的情
    形下持續使用被上訴人所提供的電力，已經符合違規用電處
    理規則第3條所規定的違規用電的情形。上訴人甲○○○也不爭
    執她是實際使用電力的人，則上訴人甲○○○在違規用電的狀
    態下，使用被上訴人提供的電力卻沒有依據實際用電繳納電
    費，顯然因為本件電表遭破壞而獲有減少電費支出的利益，
    致生損害於被上訴人。被上訴人可以依據電業法第56條規定
    向違規用電的上訴人甲○○○請求賠償遭受的損害。
　⒊上訴人甲○○○從101年5月1日起使用本件房屋，並且在104年7
    月29日前某時許破壞本件A、B電表，一直到107年10月16日
    被查獲時止，短繳電費的期間已經超過1年，被上訴人主張
    以1年電費為計算基礎，應該可以採信。又上訴人甲○○○使用
    本件房屋是自住，屬於住宅，依據台電公司營業規則施行細
    則第139條第1項規定，每日用電度數應該以8小時按照臨時
    電價計算，臨時用電電價又是依照相關用電電價的1.6倍計
    收。因此本件追償電度，以查獲日107年10月16日回溯1年為
    計算期間（一年以365日計算），每日用電度數以8小時計算
    ，經查被上訴人甲○○○在現場電器瓦數計算每日用電度數為4
    9.6度及66.72度，回溯一年的電數總和是42,457度，扣除已
    經繳費的度數9,745度，上訴人還有32,712度的電數沒有繳
    費。再依據違規用電處理規則第6條第2項規定，本件應該以
    臨時電價，也就是按相關用電電價1.6倍計算追償電費，而
    本件當時平均電價為每度2.63元，所以本件應追償的電費總
    金額為137,652元。
　⒋本件A、B電表遭破壞，調整指針，造成計量失準而受益的人
    為該電表的用電人。衡諸一般經驗，只有該用電人有開啟電
    表，調整指針以從中獲利的動機。而且該電表兩個月抄表1
    次，調整指針也必須兩個月1次，才可以達到減少度數的目
    的。而調整指針需要開啟電表箱，撬開電表端封印鎖後，才
    能調整，指針調整後又需要回封封印鎖，不是一時半刻能完
    成，如果不是實際居住的上訴人甲○○○所為，不可能持續超
    過3年而沒有被發覺，不是實際用電的他人不可能無端的冒
    險破壞該電表而為調整指針行為，由此可見，本件電表確實
    是遭上訴人甲○○○破壞。因此，可以認定上訴人甲○○○確實有
    調整本件A、B電表指針的侵害被上訴人權益行為，被上訴人
    可以依據民法第184條規定，請求上訴人甲○○○賠償前述的電
    價損害137,652元。
　⒌另外，依據前述說明，上訴人甲○○○使用被上訴人提供的電力
    卻沒有依照實際用電繳納電費，就是有因本件電表遭破壞而
    獲有減少電費支出的利益，被上訴人則受有未能收取同額電
    費的損害，上訴人甲○○○既然有因違規用電受有不當得利，
    被上訴人可以依照民法第179規定，請求上訴人甲○○○返還短
    徵的電費137,652元。
　㈣上訴人乙○○應該依照電業法第56條前段、營業規則第95條及
    契約所生債務不履行賠償被上訴人所失電費137,652元，並
    依照台電公司營業規則第95條、契約所生債務不履行及民法
    第184條第1項前段規定賠償被上訴人電表損害費用1,908元
    ，並就前開數訴訟標的請求擇一為有利被上訴人的判決：
　⒈上訴人乙○○是向被上訴人申請用電的用電戶的事實，上訴
    人不爭執，因此依照台電公司營業規則第31條第2項規定，
    上訴人乙○○對本件A、B電表，應該依據使用借貸法律關係有
    關規定負善良管理人的保管責任。但是，上訴人乙○○沒有善
    盡保管電表的責任，讓他人有機會破壞電表，造成電表有計
    量失準的違規用電情形，依照台電公司營業規則第95條第1
    項第5款、第2項規定，上訴人乙○○對於違規用電行為造成被
    上訴人短徵電費137,652元的損失及本件電表遭破壞的損失1
    ,908元（每1個電表費用是954元）負完全賠償責任。
　⒉用電戶就其申請用電是供自已或他人使用或作何用途，有自
    由決定權限，台電公司無法干預，因此台電公司營業規則第
    95條第2項規定，把竊電的責任歸責於用電戶，由用電戶負
    擔，與危險負擔原則並沒有違背。本件被上訴人依據兩造間
    供電契約的債務不履行法律關係，向用電戶也就是上訴人乙
    ○○追償電費137,652元及電表損壞費用1,908元，都有法律上
    依據。　
　㈤上訴人甲○○○、乙○○各自依照電業法第56條、台電公司營業規
    則第95條、民法第179條不當得利、債務不履行及民法第184
    條侵權行為等規定，各對被上訴人負有全部損害賠償責任。
    也就是上訴人甲○○○、乙○○基於不同的債務發生原因，就同
    一內容的給付，對於同一債權人各負全部給付義務，應屬不
    真正連帶債務（有最高法院92年台上字第1540號民事判決要
    旨參照）。因此，上訴人甲○○○應該給付被上訴人所失電費1
    37,652元，上訴人乙○○應該給付被上訴人所失電費及電表損
    壞費共計139,560元，如果上訴人甲○○○、乙○○其中一人為給
    付，其他上訴人在給付範圍內同免責任。
　㈥被上訴人請求給付上訴人給付短徵電費損失137,652元的性
    質是可分之債而且法律或兩造間也沒有其他特別的約定，則
    被上訴人請求的短徵電費損失137,652元，應該由上訴人何
    蕭美風及乙○○兩人共同負責，並且可以由她們平均分攤。
　㈦因為電能是具有經濟效用價值的無體物，因此竊電行為所造
    成短收電費的損害，實際上難以估算數量，而且電表一但遭
    到破壞，實際用電量，以及何時開始竊電，都是沒有辦法確
    定知道的事，而用電戶的用電度數，是根據用電的增減而有
    不同，並不是固定，所以電業法第56條、違規用電處理規則
    第6條才特別規定有關違規用電電費追償的損害計算，而不
    論是不是用電戶及實際違規用電度數為何，一經查獲竊電，
    就是在最多一年的範圍內求償電費。這種法定的追償責任，
    既不是使用電力的對價，也不是以回復實際竊得的電數或短
    少的電費為標準，和侵權行為損害賠償是以實際損害的發生
    為前提，並以填補被害人損害，藉以回復原狀，而且沒有賠
    償上限不同，性質上是法定的特別追償責任，因此，本件應
    該優先適用電業法的規定。
　㈧台電公司申請用電單上記載的消費性用電服務契約、台電公
    司營業規則、電價表等資料是屬於公開在網路上的資料，並
    且依照一般申請用電流程，台電公司臨櫃人員都會以口頭方
    式和申請人確認有閱讀過相關資訊，上訴人乙○○就本件A、B
    電表的保管應該要盡到善良管理人的注意義務。
　㈨聲明：上訴駁回。
二、上訴人主張和聲明：
　㈠檢察官已經對上訴人甲○○○為不起訴處分，上訴人甲○○○並沒
    有侵權行為，也沒有竊電，被上訴人不應該再告。
　㈡上訴人是不懂法律的婦人，在原審開庭時只是聽不清楚法官
    的意思，並不是像原審所認定，上訴人就追償電表是否有損
    壞已經默認而且不爭執。
　㈢上訴人都不是對電表的專業人士，本件A、B電表的封印鉛線
    被剪斷，以及調整這兩個電表的計量圓盤、指針，都已經認
    定並不是上訴人做的，檢察官才對上訴人甲○○○為不起訴處
    分。並且本件A、B電表都是設置在戶外，上訴人並沒有保管
    的過失責任。
　㈣原審就本件是否確實有計電減少及電量多少等情形都沒有詳
    細查證。依據上訴人提出的每月應繳電費表，在107年10月1
    6日查獲時，107年8月及10月的2樓電費已經分別高達7,957
    元、6,516元；1樓電費也分別是1,560元、1,456元，上訴人
    並沒有把本件房屋當作營業場所，只是一般住家，如果之前
    有電費減少計算的情況，顯然並不合常理，足以證明本件沒
    有電費減少的情事，上訴人並沒有受有短繳電費的不正當利
    益。況且從107年10月更換新電表後，每月應繳電費也沒有
    比電表更換前的金額為多，由此可以證明本件A、B電表雖然
    有被剪開鉛線，但是並沒有遭受破壞而有減少計算電費的情
    事。
　㈤本件仍然應該查明確定的短收利益數量及金額，被上訴人主
    張電能為具有經濟效用價值的無體物，因此電能損害實際上
    是難以估算數量，應該優先適用電業法第56條等語，難以讓
    人信服。本件應該在上訴審查明上訴人不當得利的短收電費
    金額為何，如果沒有辦法確定，被上訴人的請求是沒有法律
    上根據，應該駁回。
　㈥聲明：原判決廢棄，被上訴人在第一審之訴駁回。
三、得心證的理由
　㈠對於上訴人甲○○○請求部分：
　⒈關於侵權行為損害賠償請求：
　⑴按「因故意或過失，不法侵害他人之權利者，負損害賠償責
    任。」、「當事人主張有利於己之事實者，就其事實有舉證
    之責任。」民法第184條第1項前段、民事訴訟法第277條前
    段分別有明文規定。被上訴人主張上訴人甲○○○有竊電的侵
    權行為的事實，上訴人已經否認。依照前述規定，應該由主
    張該事實存在的被上訴人就該有利於己的事實，負舉證的責
    任。如果被上訴人不能舉證證明該事實為真正，則縱使上訴
    人就他所抗辯的事實也沒有舉證或舉證仍有不足，也不能認
    定被上訴人主張的前述事實為真正。
　⑵經查：
　①台電公司稽查員在107年10月16日會同員警前往本件房屋稽查
    時，發現本件A電表、B電表外箱封印鎖有遭破壞、撬開後再
    封回痕跡，A電表外箱封印鎖被破壞為活動式，A電表、B電
    表的封印鉛塊銅線被剪斷，A電表的電表計量圓盤、B電表的
    電表計量圓盤及指針被調整，造成A電表及B電表的指針排序
    混亂、A電表的蝸桿擋片被折開以及電表計量蝸桿齒輪與圓
    盤間契合不全、B電表的圓盤轉動摩擦力增大，導致電表無
    法正確計量、計量失效不準等情，有台電公司用電實地調查
    書可以證明（原審卷第19、21頁），而且上訴人甲○○○在檢
    察官偵查時也沒有爭執（臺灣嘉義地方檢察署檢察官108年
    度偵字第302號不起訴處分書第2至3頁），應該可以相信是
    真實的。
  ②但是，依據現場拍攝的照片顯示及台電公司的告訴代理人林
    三能在偵查時陳述，本件A、B電表都是裝設在本件房屋的1
    樓鐵捲門外的樑柱上，而且沒有加裝鐵窗或保全設施（前述
    不起訴處分書第3頁），任何人都有機會接觸，不是只有上
    訴人甲○○○，因此，本件沒有辦法排除其他人破壞電表以及
    調整電表圓盤、指針的可能性。被上訴人雖然主張他人應該
    不會無端破壞、擅自調整電表，應該是上訴人甲○○○所為等
    情。但是，本件房屋原來有上訴人甲○○○和他的配偶何建國
    、兒子何保明、何旻翰、媳婦葉春香、蕭明靜以及孫子女何
    瑞騰、何妤柔共同居住，後來，在104年3、4月間，上訴人
    甲○○○和蕭明靜相處不睦，何旻翰、蕭明靜、何妤柔遷出本
    件房屋，一直到106年12月間，何旻翰和蕭明靜離婚後，何
    旻翰才又遷回本件房屋居住等情，業據何保明、何旻翰、葉
    春香、蕭明靜、葉家昇等人在偵查中結證明確（前述不起訴
    處分書第3頁），足以認定從上訴人甲○○○承租本件房屋時起
    到107年10月間，不是只有上訴人甲○○○居住在本件房屋，而
    是另有多數同住的人，因此，也不能排除由本件房屋的其他
    同居人或者利害關係人違法損壞、改變本件A、B電表的可能
    性。被上訴人前述主張，還不能採信。再者，本件也沒有監
    視畫面或者其他證據可以證明是上訴人甲○○○自行或者委由
    他人破壞電表箱封印鎖、剪斷封印鉛塊銅線、擅自調整電表
    計量圓盤及指針。是則，被上訴人主張上訴人甲○○○有前述
    破壞電表等侵害行為，就不能採信。被上訴人既然不能證明
    上訴人甲○○○有破壞電表等侵害行為，則被上訴人依據侵權
    行為損害賠償請求權請求上訴人甲○○○賠償損害，就欠缺法
    律依據。
　⒉依據電業法第56條請求：
　⑴依據電業法第56條請求賠償的對象，至少在違規用電處理規
    則第3條第3款所規定的違規用電的情形，應該以實際為該違
    規用電的行為人為限：
　①現行電業法第56條規定：「再生能源發電業及售電業對於違
    規用電情事，得依其所裝置之用電設備、用電種類及其瓦特
    數或馬力數，按電業之供電時間及電價計算損害，向違規用
    電者請求賠償；其最高賠償額，以一年之電費為限。前項違
    規用電之查報、認定、賠償基準及其處理等事項之規則，由
    電業管制機關定之。」依照規定的文義，是向「違規用電者
    」請求賠償，自應解釋前述規定違規用電的情事時，發電業
    以及售電業者，應向「違規用電的行為人」請求賠償，而
　　不應解釋為只要有違規用電情事，發電業者或售電業者當然
    可以申請用電用戶或者實際用電的人請求賠償。又電業法第
    56條第2項明定再生能源發電業及售電業可以依法向「違規
    用電者」請求賠償損害，自與「違規用電者」是用戶或者非
    用戶無關，修正條文也不再使用修正前第73條所使用「用戶
    或非用戶」的用語，則經濟部依據電業法第56條第2項授權
    所制定的違規用電處理規則第6條，仍然規定「用戶或非用
    戶因違規用電所致短收電費之追償…」等語，不只違反母法
    規定，而且該規則只是行政命令的位階，本院依調查證據的
    結果，適用法律，獨立審判，不受該行政命令內容的拘束。
    　
　②再者，電業法第56條在106年01月26日立法理由：「一、第一
    項由原條文第七十三條第一項及第一百零六條第二項整併，
    明定違規用電情事，不以刑法之竊電為限。並於電業「請求
    損害賠償」之核算標準中增列「用電種類」；且因違規用電
    係屬侵害電業權益，爰明定再生能源發電業及售電業得依法
    請求賠償損害，惟為避免電業無限制要求賠償，故限制最高
    賠償額。二、原條文第七十三條第二項移列為第二項，明確
    授權違規用電情事之相關處理規則，由電業管制機關定之。
    」依據前述立法理由第1項前段可知，前述修正只是規定所
    謂「違規用電」情事，只要符合電業法第56條第2項授權制
    訂的認定基準，不以犯刑法第320條、第323條的竊取電能罪
    為限。也就是說，前述修正只是規定「違規用電」不以刑法
    規範的竊電「行為」為限，而不能解釋為只要有違規用電的
    情事發生，不論申請用電用戶或者實際用電的人是不是違規
    用電的行為人，發電業者或售電業者都可以向各該人請求賠
    償。
　③又因違規用電的人受有短繳或沒有繳電費的利益，導致電業
    受有損害，電業可以向違規用電的人請求賠償所受損害。然
    而，因為電能為具有經濟效用價值的無體物，往往因為違規
    用電人違規用電行為所使用的度數難以精算，因此，電業法
    以立法方式制訂第56條並授權電業管制機關制定對違規用電
    的人追償電費的法規（違規用電處理規則），這是為了減輕
    電業就電業所受損害的舉證上困難所訂立的法定的特殊計算
    基準，固屬於法定損害賠償責任的性質。但是，前述法定損
    害賠償責任，是指違規用電行為一經查獲，電業就可以依照
    前述法規所授與的權利按照違規用電處理規則所規定的計算
    方式追償電費。這是屬於向「違規用電的人」的電費「追償
    範圍」也就是「損害範圍」的危險負擔的規定，不能解釋為
    一但有違規用電的情事發生，縱使申請用電戶或實際用電的
    人不是違規用電的行為人，仍然應承擔受追償電費的危險責
    任。
　④況且學理上的危險責任，不以賠償義務人有故意、過失為要
    件，是無過失責任的一種。負擔這種責任的主體，必須符合
    確實有製造危險、控制危險、分散危險，並且有獲利可能性
    的主體。而查，違規用電處理規則第3條第3款規定的「損壞
    或改變電度表及其他計電器之構造，或以其他方法使電度表
    或其他計電器失效倒轉或不準」的這種違規用電行為來說，
    ❶就危險控制來說，用電計量的電度表是由台電公司備置，
    申請用電用戶只是按照契約約定提供適當的安裝處所，而且
    為了便利台電公司人員抄表，一般住宅用電用戶都是讓台電
    公司裝置在住宅門外，甚至是圍牆外的樑柱上，而不論台電
    公司所訂立的消費性用電服務契約或者內部的營業規章（原
    營業規則）都沒有提醒、督促申請用電用戶就電度表應該加
    裝保全措施（例如：柵欄、鐵窗等），導致電度表是處於其
    他第三人容易接觸、破壞的狀態，因此就發生這種違規用電
    行為的危險，並不是申請用電用戶所製造，至少不能說是用
    戶單方製造。❷就危險控制而言，電度表是台電公司備置，
    該公司的相關人員自然較能知悉電度表有沒有被破壞，而台
    電公司又是每兩個月前來抄表1次，如果電度表外箱或者封
    印鎖等有被破壞的情形，只要抄表人員稍加查看，應該就可
    以發現有前述違規用電行為，而能夠及時阻止違規用電情事
    繼續存在；相對來說，在向台電公司這樣的國營事業申請消
    費性用電，尤其是一般住家用電，申請用電用戶只要是可以
    計量用電就好，根本不會想要去了解電度表的結構或者應有
    的狀態，只要沒有發生用電異常的情形，也難以期待申請用
    電用戶時時查看電表，看看有沒有被破壞。因此，就控制危
    險來說，台電公司顯然比較有控制能力。再說，如果連台電
    公司的人員都不能發現電度表有被破壞的情形，又如何可以
    要求申請用電戶能發現電度表有被破壞的情事，而責由申請
    用電用戶承擔受追償電價的危險責任。❸就分散危險而言，
    一般消費性用電用戶（或實際用電的人），也很難像企業、
    法人一般因為用電生產而獲得利益（營利），而以營利來分
    散受電價追償的危險。因此，應該認定一般住宅消費性用電
    用戶或者實際用電的人並不是製造、可以控制及分散該危險
    的主體，不應令其承擔該危險責任。
　⑤台電公司營業規則是依據106年1月26日修正前電業法第59條
    規定訂定（營業規則第1條參照）。而查該次修正前電業法
    第59條規定：「電業擬訂或修正營業規則、電價及各種收費
    率，應送經地方主管機關或其事業所屬機關加具意見，轉送
    中央主管機關核定後，在當地公告之。國營電業費率之計算
    ，依國營事業管理法第二十條之規定。」，修正後電業法第
    50條規定：「公用售電業應擬訂營業規章，報經電業管制機
    關核定後公告實施；修正時亦同。售電予用戶之再生能源發
    電業及再生能源售電業訂定之營業規章，應於訂定後三十日
    內送電業管制機關備查；修正時亦同。」，綜合前述法規文
    義，再參照該條立法理由是「依第四十七條第三項規定，公
    用售電業對全國用戶負有供電義務，其所銷售電能之對象為
    一般用戶，為保障用戶權益，爰於第一項明定公用售電業應
    訂定營業規章，經電業管制機關核定後公告之，俾用戶明瞭
    。」，可見電業法修正前是要求電業「必須」擬定營業規則
    、電價及各種收費率，並送中央主管機關核定，以及修法後
    要求公用售電業必須擬定營業規章，並經電業管制機關核定
    後公告實施（修正時亦同），都是讓用戶明瞭自己權利義務
    ，電業法是本於管制的目的，要求公用電業及售電業必須擬
    定營業規則或營業規章，而不是「授權」電業或公用售電業
    制訂具有法規效力的命令等法規範，拘束全國人民。再者依
    據中央法規標準法規定，只有政府機關可以依據職權或者基
    於法律授權發佈命令，台電公司只是公司法人而不是政府機
    關，電業法也不可能授權制訂具有法規效力的命令（規則）
    。因此，台電公司營業規則（或營業規章）並不具有法規效
    力，上訴人不當然受該規則或規章內容的拘束。台電公司營
    業規章第2條也明定「本公司銷售電能予用戶，為保障用戶
    權益，明定雙方權利義務，特訂定本規章，適用於向本公司
    申請供電之用戶。」，已經明白指出台電公司營業規章是為
    了明確用電服務契約當事人間權利義務而擬定。因此，如果
    申請用電人和台電公司間沒有就以營業規章規定的內容為契
    約內容的意思表示合致，該營業規章的規定，不當然成為用
    電服務契約的一部。是則，台電公司營業規則第95條第2項
    「上列竊電電費之追償，用戶應負完全責任」的規定，並不
    具有法規效力；台電公司依據前述不具法規效力的營業規則
    第104條所訂定的營業規則施行細則第146條第2項關於「經
    取得竊電事實之人證、物證，雖不能確認係何人所為，仍得
    對現場用電者或其負責人追償電費」的規定，當然也不能認
    為具有法規的效力。因此，不能認為在有違規用電情事發生
    時，不論實際用電的人或申請用電用戶是不是違規用電的行
    為人，電業都可以依照前述規定向現場用電人（實際用電人
    ）或申請用電用戶追償電價。　
　⑥依照以上論述，電業法第56條所規定的「違規用電者」應該
    解釋是「為違規用電行為的人」，而台電公司營業規則第95
    條第2項以及營業規則施行細則第146條第2項規定，並不具
    有法規效力，不能直接以各該規定向「用戶」求償。因此，
    如果不能證明申請用電戶或者實際上的用電人有違規用電的
    行為，就不是電業法第56條規定的追償對象。
　⑵被上訴人既然不能證明上訴人甲○○○有前述違規用電的行為，
    則被上訴人依據電業法第56條規定向上訴人甲○○○追償電價
    ，也欠缺法律依據。
　⒊依據不當得利返還請求：
　⑴按「無法律上之原因而受利益，致他人受損害者，應返還其
    利益。」民法第179條前段有明文規定。依據前述規定，必
    須是「無法律上之原因」而「受有利益」，並因此導致「他
    人受有損害」的人，才負有返還所得利益的義務。依照民事
    訴訟法第277條規定，主張不當得利返還請求權存在的人，
    應該就前述構成要件事實存在，負舉證的責任。被上訴人主
    張上訴人甲○○○受有使用電能的利益的事實，已經上訴人甲○
    ○○否認。而依照前述說明，電業法第56條雖然為了減輕電業
    就所受損害的舉證困難，立法減輕其舉證責任，而規定違規
    用電行為一經查獲，電業就可以依照前述法規所授與的權利
    ，並且按照違規用電處理規則所規定的計算方式向違規用電
    人追償電費。但這只是減輕電業依據電業法第56條規定向違
    規用電的人求償時就所受損害的舉證責任，因此，電業如果
    依據不當得利的法律關係請求返還不當得利時，仍然必須就
    被請求人受有利益以及其數額，負舉證的責任。本件被上訴
    人既然是依據不當得利的法律關係向不能證明是違規用電的
    人（即上訴人甲○○○）請求返還不當得利，自應就上訴人甲○
    ○○受有利益以及其數額，負舉證責任。
　⑵就前述事實的舉證，被上訴人只是陳稱本件A、B電表確實是
    上訴人甲○○○所破壞，上訴人甲○○○因此受有減少電費支出的
    利益等語，並沒有提出任何證據證明上訴人甲○○○確實因前
    述電表被破壞而受有減少電費支出的利益，被上訴人前述主
    張已經難以採信。
　⑶再者，依據被上訴人提出本件A、B電表用電資料（本院卷第1
    51至157頁）整理從101年7月27日起到109年5月27日為止各
    該抄表日的用電度數以及平均月用電度數如附表一、二所示
    可知：
　①從103年起到108年，本件A電表用電量較大的期間(各該年7月
    、9月、11月抄表區間），每個月的平均用電度數是311、27
    0、332、312、334【計算式：（705＋670＋631）÷6】、339度
    。可以發現被上訴人所主張❶電表被破壞之前、❷破壞後到查
    獲期間以及❸查獲後等3個區間的每月平均用電度數相差很少
    。又以前述3個區間的每月平均用電度數來看，分別是268、
    299、314度，查獲後的每月平均用電度數雖然比查獲前多，
    但是相差只有10來度，差距很小，不能排除是因天氣或者使
    用電器量等因素所導致，自難認定上訴人甲○○○有因前述電
    表被破壞而減少電費支出，致受有利益。
　②從103年起到108年，本件B電表用電量較大的區間（從各該年
    7月、9月、11月抄表區間），每個月的平均用電度數分別是
    588、270、721、609、750【計算式：（2,016＋1,727＋759）
    ÷6】、666。可以看出被上訴人所主張❶電表被破壞之前、❷
    破壞後到查獲期間以及❸查獲後等3個區間，除104年度用電
    度數較低以外，其餘各年度的月平均用電度數也相差不大，
    而且108年的月平均用電度數反而比被上訴人主張違規用電
    期間的105年及107年要來得低。再從前述3個區間的每月平
    均用電度數來看，分別是300、535、413度，查獲後的每個
    月平均用電度數比查獲前還少，自難認定被上訴人甲○○○有
    因前述電表被破壞而減少電費支出，致受有利益。
　⑷依照以上論斷，本件不能認定上訴人甲○○○有因為前述違規用
    電情事而受有減少電費支出的利益。被上訴人依據不當得利
    的法律關係請求上訴人甲○○○返還利益，欠缺法律依據，不
    能准許。
　㈡對於上訴人乙○○請求部分：
　⒈依據電業法第56條的請求：
　　依照電業法第56條規定，至少在違規用電處理規則第3條第3
    款所規定的違規用電情形，發電業或受電業者追償違規用電
    電費的對象是「違規用電的行為人」，如果申請用電用戶不
    是「違規用電的行為人」，自能不因為是申請用電用戶，就
    應承擔受電費追償的責任等情，已經說明在前。因此，上訴
    人乙○○雖然是本件用電的申請用戶，但是，上訴人乙○○從10
    1年間起已經把本件房屋出租給上訴人甲○○○，在被上訴人主
    張的違規用電期間，也沒有使用本件房屋的事實，依照常理
    ，上訴人乙○○應該沒有任何去破壞本件電表的道理。而且本
    件也沒有證據證明上訴人乙○○是為本件違規用電行為的人，
    自不能認定上訴人乙○○是本件違規用電的行為人，被上訴人
    依據電業法第56條規定，向上訴人乙○○追償電價，欠缺法律
    依據。
　⒉依據台電公司營業規則第95條以及債務不履行的法律關係的
    請求：
　⑴被上訴人雖然主張依照台電公司營業規則第31條第2項（108
    年2月18日經濟部經能字第10804600810號函准予修訂暨修正
    名稱為營業規章第63條第2項）規定，就本件A、B電表應該
    負善良管理人的保管責任等語，不能採信。經查：
　①台電公司營業規章以及變更名稱前的營業規則是分別依據電
    業法第50條以及修正前第59條規定訂定，都不具有法規效力
    ，而不能當然拘束上訴人。而且，如果申請用電用戶和台電
    公司間沒有就以營業規章（或營業規則）規定的內容為契約
    內容的意思表示合致，該營業規章（或營業規則）的規定，
    不當然成為用電契約的一部，已如前述。
　②本院通知被上訴人提出上訴人乙○○申請本件用電的相關文書
    （包括但不限於消費性用電服務契約等），被上訴人雖然提
    出登記單4份。但是被上訴人已經陳明：前述中間抄表登記
    單是因為上訴人乙○○把本件房屋出租給訴外人李婉如，後來
    因為李婉如終止租約，而前往台電公司申請抄表，用來結算
    和乙○○之間的電費等語（本院卷第189頁）。足以認定前述
    登記單並不是上訴人乙○○為了申請用電而填載，因此該登記
    單上雖然記載「本人經審閱消費性用電服務契約、貴公司營
    業規則及電價表3日以上，願依其相關約定用電」等語，也
    不能認定上訴人乙○○和被上訴人間有以前述契約、規則約定
    為契約內容的意思表示合致。再者，本院卷第181至182頁所
    示登記單，明白記載為「表號更正」登記單、「電表開再封
    印」登記單，足以認定是為了前述特定事故申請辦理，也不
    能因此認定上訴人乙○○在申請用電之後，和被上訴人間另有
    以前述契約、規則約定為契約內容的意思表示合致。
　③本件既然不能證明上訴人乙○○和被上訴人間有以台電公司營
    業規則的規定為契約內容的意思表示合致，就不能認為各該
    規定為上訴人乙○○和被上訴人間用電服務契約的一部分。是
    則被上訴人主張依照台電公司營業規則第31條第2項規定，
    上訴人乙○○應該就本件A、B電表負善良管理人的保管責任等
    情，已難採信。　
　⑵再者，就一般人的認知，電度表只是被上訴人用來計量用電
    度數的工具，而由被上訴人提供設置在申請用電用戶所提供
    的處所，已如前述。又為了便利被上訴人的抄表人員抄表，
    一般住宅用電的電度表通常都是安裝房屋外面，本件A、B電
    表就是裝在本件房屋的1樓鐵捲門外的樑柱上。而且電度表
    是被上訴人提供、設置，通常難以期待申請用電用戶或者實
    際用電的人熟悉它的構造，而本件違規用電行為是「用不詳
    工具破壞、撬開本件A、B電表外箱封印鎖之後再封回，又把
    本件A電表外箱封印鎖變更為活動式，並且剪斷本件A、B電
    表的封印鉛塊銅線，擅自調整這兩個電表的電表計量圓盤及
    指針」，除非因此造成用電量顯有異常而引起申請用電用戶
    或實際用電人注意而申請被上訴人勘驗的情形以外，顯難期
    待申請用電用戶或實際用電的人可以單從觀察外觀發現前述
    違規用電行為，而查本件A、B電表的用電並沒有異常的情形
    ，已如前述。又依常理來說，被上訴人的抄表人員對於電度
    表的認識，應該較申請用電用戶或實際用電的人要多而比較
    容易發現前述違規用電行為，依照被上訴人主張本件違規用
    電行為從發生到被查獲，歷時3年多，被上訴人的抄表人員
    每2個月前來抄表1次，抄表次數將近20次，也都沒能發現前
    述違規用電行為，如何能苛責上訴人乙○○或實際用電的上訴
    人甲○○○應該發現前述行為，而指上訴人乙○○沒有盡到善良
    管理人的注意（保管）義務？是則，被上訴人主張上訴人乙
    ○○就本件電表沒有盡到善良管理人的注意義務，不能採信。
    　　
　⑶被上訴人主張上訴人乙○○應負債務不履行損害賠償責任，也
    違反誠信原則：
　①就消費性用電服務的「用電設備的維護責任」，台電公司在
    其消費性用電服務契約第8條「電度表」規定略以：「用電
    計量之電度表由乙方（即台電公司）備置，…，甲方不得任
    意毀損、拆遷、移動或更換電度表及其封印，如有異動必要
    ，需經申請並由乙方認可及施工。」；另外又在台電公司營
    業規則第31條第2項（更名後營業規章第63條第2項）規定：
    「檢驗送電後電度表接線箱由本公司負責維護，用戶對所使
    用之電度表， 應依使用借貸關係有關規定負善良保管之責
    。」。也就是說，台電公司是把申請用電用戶對於電度表的
    責任，分拆成為兩項，分別規定在台電公司所制訂消費性用
    電服務契約以及營業規則裡面。
　②然查：
　❶台電公司消費性用電服務契約前言記載略以，「茲因電力服
    務事宜，雙方同意訂立本契約書，並經雙方合意訂定契約條
    款如下，以資共同遵守。」，契約第28條規定：「本契約未
    盡事宜，依相關法令、法理及誠信原則公平解決之。」，可
    知該服務契約是台電公司和申請用電用戶間規範就電力服務
    事宜的基本權利義務的契約內容，是申請用電用戶用來明瞭
    自己的權利義務的來源。因此，就規範雙方權利義務的內容
    ，除了法律另有規定或者因故難以在契約內明訂的條款以外
    ，自應在消費性用電服務契約內約定；而且就同一事項（權
    利義務內容，例如：對於電度表的責任等），應該在前述服
    務契約內一（合）併規定清楚，讓申請用電用戶可以知悉就
    同一事項所能行使的權利或應該負擔的義務的全部內容。而
    就申請用電用戶就用電設備（包含電度表）應盡的責任，並
    沒有不能把前述契約第8條約定及營業規則第31條第2項規定
    等內容，合併在消費性用電服務契約一併規定的困難，台電
    公司卻把它分拆，各別規定在不同的地方，已經不是沒有可
    議之處。
　❷再者，消費性用電服務契約內所規定「不得毀損」電度表的
    義務，是屬於自然法的要求，不必特別規定，申請用電用戶
    也可以明瞭、遵守；不得「移動」、「更換」等義務，就正
    常用戶而言，也是很容易理解是應該有的契約內容，申請用
    電戶通常不至於有因違反前述約定而負債務不履行責任之虞
    ，台電公司把這些義務規定在前述服務契約內；而電度表是
    用來計算用電度數的工具，由是台電公司提供、設置在申請
    用電用戶提供的場所，到底應該由台電公司或者申請用電用
    戶來負保管責任的，並不是當然明確，而且攸關電力服務契
    約雙方的權益（例如：未盡保管責任所生債務不履行物損害
    賠償義務等），台電公司卻沒有把這項契約約定一併規定在
    前述服務契約第8條，反而另外把它夾藏在條文眾多（不計
    附表，含附則共105條）而且滿是專業術語的營業規則裡面
    。如此一來，將嚴重誤導申請用電用戶誤以為自己就電度表
    所應盡的責任，只在於前述服務契約第8條所明文約定的不
    得毀損、移動等義務，而不知道營業規則裡面還規定自己必
    須就電度表負善良管理人的保管責任，進而不知道要採取必
    要的保管、保全措施。這是台電公司在依據消費者保護法的
    要求訂立消費性用電服務契約時，沒有把申請用電用戶就電
    度表的責任，一併在服務契約內規範的結果。因此，如果在
    是第三人破壞電度表的情形下，台電公司仍然以申請用電用
    戶沒有盡到營業規則第31條第2項所規定善良管理人保管義
    務為理由，請求申請用電戶負債務不履行的損害賠償責任，
    應該認為是違反誠信原則，不能准許。
　㈢依照以上論斷，被上訴人依據電業法第56條規定、侵權行為
    損害賠償以及不當得利的法律關係請求上訴人甲○○○賠償電
    費，以及依據電業法第56條規定、台電公司營業規則第95條
    以及債務不履行的法律關係請求上訴人乙○○賠償電費及本件
    A、B電表損毀的費用，都沒有無理由，不能准許，應該駁回
    ；被上訴人之訴既然被駁回，其假執行的聲請，也失去依據
    ，應該一併駁回。原判決不查，為被上訴人勝訴判決，並且
    依職權宣告假執行，都有違誤。上訴人提起上訴，請求廢棄
    改判，為有理由，因此廢棄原判決，並改判如主文第2項所
    示。　
四、訴訟費用負擔的依據：民事訴訟法第78條。
中　　華　　民　　國　　110 　年　　8 　　月　　4 　　日
                  民事第三庭審判長法　官　洪挺梧
                                  法　官　林芮伶
                                  法　官　林望民
以上正本係照原本作成。
本判決不得上訴。       
中　　華　　民　　國　　110 　年　　8 　　月　　4 　　日
                                  書記官　王立梅
附表一：（本件A電表抄表日期及計費度數，平均度數欄內小數
點以下捨去）
抄表日期 計費度 數 月平均度 數 抄表日期 計費度 數 月平 均度 數 抄表日期 計費度 數 月平均度 數 101年7月27日 588 285 104年7月29日 565 270 *************   101年9月26日 580  104年9月29日 537  *************   101年11月27日 542  104年11月27日 523  107年11月27日 631 315 102年1月23日 476 258 105年1月25日 480 261 108年1月23日 522 294 102年3月25日 499  105年3月24日 503  108年3月26日 599  102年5月27日 575  105年5月26日 586  108年5月28日 648  102年7月26日 587 261 105年7月27日 677 332 108年7月26日 675 339 102年9月26日 503  105年9月26日 641  108年9月26日 693  102年11月27日 481  105年11月28日 678  108年11月26日 666  103年1月24日 502 261  106年1月24日 546 272 109年1月22日 559 308 103年3月27日 522  106年3月28日 529  109年3月26日 642  103年5月28日 543  106年5月26日 557  109年5月27日 650  103年7月29日 650 311 106年7月27日 652 312    103年9月26日 635  106年9月26日 651     103年11月26日 583  106年11月27日 570     104年1月26日 468 232 107年1月24日 485 265    104年3月26日 474  107年3月27日 537     104年5月27日 455  107年5月28日 568        107年7月27日 705 352       107年9月26日 670 335    區間月平均度數  268   299   314 

附表二：（本件B電表抄表日期及計費度數，平均度數欄內小數
點以下捨去）
抄表日期 計費度 數 月平均度數 抄表日期 計費度 數 月平均度數 抄表日期 計費度 數 月平均度數 101年7月27日 874 316 104年7月29日 883 296    101年9月26日 712  104年9月29日 556     101年11月27日 315  104年11月27日 340  107年11月27日 759 379 102年1月23日 170 112 105年1月25日 318 242 108年1月23日 477 316 102年3月25日 193  105年3月24日 352  108年3月26日 577  102年5月27日 309  105年5月26日 782  108年5月28日 842  102年7月26日 1041 394 105年7月27日 1798 721 108年7月26日 1516 666 102年9月26日 896  105年9月26日 1618  108年9月26日 1595  102年11月27日 427  105年11月28日 914  108年11月26日 885  103年1月24日 418 203 106年1月24日 359 266 109年1月22日 375 292 103年3月27日 364  106年3月28日 342  109年3月26日 476  103年5月28日 441  106年5月26日 595  109年5月27日 903  103年7月29日 1669 588 106年7月27日 1223 609    103年9月26日 1373  106年9月26日 1657     103年11月26日 490  106年11月27日 777     104年1月26日 419 188 107年1月24日 335 281    104年3月26日 353  107年3月27日 445     104年5月27日 358  107年5月28日 910        107年7月27日 2016 1008       107年9月26日 1727 863    區間月平均度數  300   535   413